臺灣臺北地方法院刑事判決　　　　　　　 96年度易字第263號
公　訴　人　臺灣臺北地方法院檢察署檢察官
被　　　告　乙○○
　　　　　　　　　　（另案在臺灣桃園女子監獄執行中）
上列被告因業務侵占案件，經檢察官提起公訴（95年度偵字第
570號），被告於準備程序中就被訴事實為有罪之陳述，經本院
合議庭裁定改用簡式審判程序，判決如下：
    主  文
乙○○連續意圖為自己不法之所有，而侵占對於業務上所持有之
物，處有期徒刑壹年貳月。
    事  實
一、高乙○○原為設在臺北市○○區○○街147號之登益實業有
    限公司（下稱登益公司）負責人，為襪類產品之盤商，因向
    甲○○借款無法清償，遂於民國90年9月12日與甲○○協議
    將登益公司所有庫存貨物及上址之營業權抵償上開欠款，後
    並受僱於甲○○，為從事業務之人。詎高乙○○因前向鼎記
    織襪有限公司（下稱鼎記公司）、蒂巴蕾股份有限公司（下
    稱蒂巴蕾公司）、健森實業股份有限公司（下稱健森公司）
    、福助針織股份有限公司（下稱福助公司）、佩登斯工業股
    份有限公司（下稱佩登斯公司）、翔大織襪有限公司（下稱
    翔大公司）等登益公司之上游廠商進貨貨款亦無法清償，為
    減輕債務，竟基於意圖為自己不法所有之概括犯意，連續於
    如附表所示時間，在上址將已屬甲○○所有之貨物，易持有
    為所有之意，侵占入已，退還與附表所示之廠商。
二、案經告訴人甲○○訴請臺灣臺北地方法院檢察署檢察官偵查
    起訴。
    理  由
一、上揭事實，業據被告乙○○於本院審理中坦承不諱，經核與
    告訴人甲○○於偵查中指述情節相符，並有證人江志浩於臺
　　灣臺北地方法院92年度簡上字第206號證述被告受僱於告訴
　  人之事實，證人蕭義誠、賴聲浩證述登益公司退貨與健森公
    司及佩登斯公司均由被告辦理等語明確，並有告訴人與被告
　　及登益公司於90年9月12日簽訂之債權協議書、如附表所示
　　時間之出貨單及貨運單、90年10月26日登益公司致鼎記公司
  　之存證信函附卷足憑，是認被告之自白與事實相符，堪以採
    信，本件事證明確，被告犯行已堪認定，應予依法論科。
二、經查：
  (一)查被告乙○○行為後，刑法業於94年2月2日公布，於95年7
    月1日施行。按行為後法律有變更者，適用行為時之法律，
    但行為後之法律有利於行為人者，適用最有利於行為人之法
    律，現行刑法第二條第一項定有明文。此條規定乃與刑法第
    一條罪刑法定主義契合，而貫徹法律禁止溯及既往原則，係
    規範行為後法律變更所生新舊法律比較適用之準據法，是刑
    法第2條本身雖經修正，但其既屬適用法律之準據法，本身
    尚無比較新舊法之問題，應一律適用裁判時之現行刑法第2
    條規定以決定適用之刑罰法律，先予說明。又以本次刑法修
    正之比較新舊法，應就罪刑有關之共犯、未遂犯、想像競合
    犯、牽連犯、連續犯、結合犯，以及累犯加重、自首減輕暨
    其他法定加減原因（如身分加減）與加減例等一切情形，綜
    其全部罪刑之結果而為比較，有最高法院95年5月23日95年
    度第8次刑庭會議決議意旨可資參照。
  (二)核被告乙○○所為，係犯刑法第336條第2項之業務侵占罪，
    法定刑為6月以上5年以下有期徒刑，得併科3千元以上罰金
    ，而刑法第35條第5款原規定：「罰金：一元以上。」，於
    被告行為後修正為：「罰金：新臺幣一千元以上，以百元計
    算之。」，經比較新、舊法，以舊法對被告較為有利，依刑
    法第2條第1項前段之規定，就刑法第336條第2項罰金刑部分
    ，應依修正前刑法第35條第5款之規定論處。又被告行為後
    ，刑法第56條關於連續犯之規定業於95年7月1日修正刪除生
    效，該連續犯規定刪除後，除法理上合於接續犯、包括一罪
    之情形仍可認為構成單一之犯罪外，其於數犯罪行為之情形
    ，即應依刑法第51條之規定予以分論併罰。經依刑法第2條
    第1項比較新、舊法之結果，認本件被告前後多次業務侵占
    之行為，並無適用行為後之新法較有利於被告之情形，自應
    適用行為時即修正前刑法第56條關於連續犯之規定。是被告
    先後多次業務侵占之行為，其時間緊接，方法相同，觸犯構
    成要件相同之罪名，顯係基於概括犯意為之，為連續犯，應
    依修正前刑法第56條連續犯之規定論以一罪，並依法加重其
    刑。
  (三)爰審酌被告乙○○先前積欠告訴人款項未還，受僱於甲○○
    後，連續利用其職務之便，連續侵占抵債後已屬甲○○之貨
    物，情節非輕，惟念被告事後坦承犯行，深表悔意，及其犯
    罪之動機、目的、手段、智識程度、所生危害等一切情狀，
    量處如主文所示之刑，以資懲儆。
  (四)末按刑法第2條第1項規定，係規範行為後「法律變更」所生
    新舊法比較適用之準據法。故如新舊法處罰之輕重相同，即
    無比較適用之問題，非此條所指之法律有變更，即無本條之
    適用，應依一般法律適用原則，適用裁判時法。其為純文字
    修正者，更應同此（最高法院95年11月7日第21次刑事庭會
    議決議參照）。而被告行為後，刑法施行法業於95年6月14
    日增訂公布第1條之1，其中第1項規定：「中華民國九十四
    年一月七日刑法修正施行後，刑法分則編所定罰金之貨幣單
    位為新臺幣」，第2項前段明定：「九十四年一月七日刑法
    修正時，刑法分則編未修正之條文定有罰金者，自九十四年
    一月七日刑法修正施行後，就其所定數額提高為三十倍」，
    惟依被告行為時之法律即罰金罰鍰提高標準條例第一條前段
    ，業將刑法分則各罪法定刑所定罰金數額提高十倍，再由銀
    元換算為新臺幣之結果，刑法第三百三十六條第二項法定刑
    所定罰金最高數額，與修正後之法律規定仍屬一致，並無不
    同，對被告而言尚無有利或不利之情形，揆諸前揭說明，自
    不生新舊法比較之問題，應依一般法律適用原則，適用裁判
    時法即刑法施行法第1條之1第1項、第2項前段之規定，而不
    再適用罰金罰鍰提高標準條例第1條前段（臺灣高等法院暨
    所屬法院95年12月13日95年法律座談會刑事類提案第16號研
    討結果參照），併此敘明。
據上論斷，應依刑事訴訟法第273條之1、第299條第1項前段，刑
法第2條第1項、第336條第2項，修正前刑法第56條、刑法施行法
第1條之1第1項、第2項前段判決如主文。
本案經檢察官鄭堤升到庭執行職務
中　　華　　民　　國　　96　　年　　4 　　月　　10　　日
　　　　　　　　　刑事第二庭    法　官　沈君玲
以上正本證明與原本無異。
如不服本判決，應於判決送達後10日內向本院提出上訴狀（應抄
附繕本）。告訴人或被害人如對於本判決不服者，應具備理由請
求檢察官上訴，其上訴期間之計算係以檢察官收受判決正本之日
期為準。
　　　　　　　　　　　　　　　　書記官　袁以明
中　　華　　民　　國　　96　　年　　4 　　月　　10　　日
附錄本件論罪科刑法條：刑法第336條第2項。
中華民國刑法第336條
（公務公益侵占罪、業務侵占罪）
對於公務上或因公益所持有之物，犯前條第 1 項之罪者，處 1
年以上 7 年以下有期徒刑，得併科 5 千元以下罰金。
對於業務上所持有之物，犯前條第 1 項之罪者，處 6 月以上
5 年以下有期徒刑，得併科 3 千元以下罰金。
前二項之未遂犯罰之。
附表
 ┌──┬────────┬──────────┬──────────────┐
 │編號│登益公司出貨對象│日期                │告訴人所憑依據              │
 ├──┼────────┼──────────┼──────────────┤
 │1   │鼎記公司        │90/10/4             │貨運單                      │
 ├──┼────────┼──────────┼──────────────┤
 │2   │福助公司        │90/10/17            │出貨明細表                  │
 ├──┼────────┼──────────┼──────────────┤
 │3   │翔大公司        │90/10/19            │出貨明細表                  │
 ├──┼────────┼──────────┼──────────────┤
 │4   │蒂巴蕾公司      │90/10/25            │出貨明細表                  │
 ├──┼────────┼──────────┼──────────────┤
 │5   │健森公司        │90/10/25            │出貨明細表                  │
 ├──┼────────┼──────────┼──────────────┤
 │6   │健森公司        │90/10/26            │出貨明細表                  │
 ├──┼────────┼──────────┼──────────────┤
 │7   │鼎記公司        │90/10/26            │貨運單                      │
 ├──┼────────┼──────────┼──────────────┤
 │8   │健森公司        │90/10/26            │貨運單                      │
 ├──┼────────┼──────────┼──────────────┤
 │9   │福助公司        │90/10/26            │貨運單                      │
 ├──┼────────┼──────────┼──────────────┤
 │10  │佩登斯公司      │90/10/26            │貨運單                      │
 ├──┼────────┼──────────┼──────────────┤
 │11  │福助公司        │90/11/2             │出貨明細表                  │
 └──┴────────┴──────────┴──────────────┘
